臺北高等行政法院判決
　　　　　　　　　　　　　　　　　　　 93年度訴字第2648號
　　　　　　　　　　　　　　　.
原　　　告　甲○○
訴訟代理人　謝宗穎律師（兼送達代收人）
複 代 理人　王文成律師
被　　　告　經濟部智慧財產局
代　表　人　蔡練生（局長）
訴訟代理人　丙○○
參　加　人　乙○○
訴訟代理人　廖正多律師
上列當事人間因新型專利異議事件，原告不服經濟部於中華民國
93年6月9日經訴字第09306220200號訴願決定，提起行政訴訟。
經本院裁定命參加人獨立參加訴訟，本院判決如下：
　　主  文
原告之訴駁回。
訴訟費用原告負擔。
　　事  實
一、事實概要：
   緣參加人前於民國91年2月21日以「鞋釘釘座結構改良」（下
   稱系爭案）向被告申請新型專利，經被告編列為第00000000
   號審查，准予專利。公告期間，原告於92年2月21日以其違反
   專利法第98條第1項第1款及第2項之規定，對之提起異議。案
   經被告審查，於93年1月27日以（93）智專三（一）002008
   字第09320066530號專利異議審定書為「異議不成立」之處分
   。原告不服，乃向經濟部提起訴願，經遭決定駁回，原告不
   服，遂向本院提起行政訴訟。
二、兩造聲明：
　(一)原告聲明求為判決：
     1.訴願決定及原處分均撤銷，並命被告機關就第00000000
       號PO1新型專利異議案件為異議成立之處分。
     2.訴訟費用由被告負擔。
  (二)被告聲明求為判決：
     1.駁回原告之訴。
     2.訴訟費用由原告負擔。
  (三)參加人聲明求為判決：
     1.駁回原告之訴。
     2.訴訟費用由原告負擔。
三、兩造之爭點：系爭案是否有違核准時專利法第98條第1項第1
    款及第2項之規定而不符新型專利要件？
  (一)原告主張之理由：
    1.按系爭案創作說明「係利用該釘座於兩對應側之抵片各呈
      水平狀，且另外兩對應側之抵片中段各朝鞋底底面方向各
      彎呈25°～35°，以供各相鄰之抵片間形成不同之角度，
      使各抵片間之鞋底壁面能有效提供抗扭力，減少釘座旋轉
      於鞋底之機會，增加釘座使用之安全性及使用壽命」可知
      ，系爭案釘座之結構技術特徵係「釘座四角落連伸出各相
      鄰之抵片間形成不同之角度」。而參加人所強調之「兩第
      二抵片12由中段朝下彎一彎折角度呈25°～35°之彎折部
      14」與「該連結柱15與彎折部14彎折初始位置間之距離為
      0.5～2.0mm者」之數值25°～35°或0.5～2.0僅為參加人
      權利範圍之自我限縮，蓋其應用領域範圍本在於鞋底上之
      釘座，體積尺寸本即有限，其數值重要性與創新突出性甚
      低，亦不等同於化學專利之化學式數字意義，故系爭案結
      構技術特徵重點應仍在於「釘座四角落連伸出各相鄰之抵
      片間形成不同之角度」，而非此顯可推知之數值。
    2.異議附件三係「利冠穎企業有限公司（GRAND-AMOS PRODUC
      TS CO.,LTD）」之出口報單，其報關日期為90年2月27日
      ，在系爭案申請日91年2月21日之前。參加人雖辯稱異議
      附件三之貨物名稱「30英寸容器」模糊，惟該出口報單之
      「貨物名稱、品質、規格欄製造商等」欄位中清楚記載出
      口貨物為金屬釘座（METAL RECEPTACLES），其型號為：「
      GI-M2」，又依據中華民國財政部關稅總局稅則號別查詢
      之網站資料，其稅則號別為6406.99.19.90.-0，故其貨品
      應確為利冠穎企業有限公司（GRAND- AMOS PRODUCTS CO.,
      LTD）鞋靴零件類之鞋釘釘座「GI-M2」，故異議附件三出
      口報單已載有產品之名稱與型號。再者，此出口報單為具
      有公開日期的公文書，具有證據能力，
    3.異議附件四之型錄為「利冠穎企業有限公司」所印製，與
      異議附件三可相互佐證同於系爭案構造之物品於系爭案申
      請前即已公開在先：
     (1)附件四「GI-M2」鞋號釘座與附件五釘座實物產品對照，
       已清楚揭示其「釘座彎折成型有彎折部」即「釘座四角
       落連伸出各相鄰之抵片間形成不同之角度」構造，因此
       附件四「GI-M2」鞋釘釘座已可與系爭案構造進行比對，
       證明其早已揭露系爭案之技術內容。
     (2)再者，異議附件四型錄中所揭露型號「GI-M2」的鞋釘產
       品，其中「G」字即代表「GRAND-AMOS」，為利冠穎（GR
       AND-AMOS）企業有限公司之縮寫，由於在該鞋釘釘座製
       造業中，以「G」為開頭之公司寥寥無幾，亦未聞有任何
       一家同業所生產的鞋釘產品採用與「GI-M2」同樣的型號
       ，凡此皆可由被告職權輕易查證。若真有其他同業所生
       產的鞋釘產品採用與「GI-M2」同樣的型號，為熟習該項
       技術之參加人早已提出反證，故依常理及經驗法則推斷
       彼此之高度關聯性，附件四之型錄為「利冠穎企業有限
       公司」所印製，其型錄中型號「GI-M2」的鞋釘產品，即
       為附件三之出口報單中型號「GI-M2」的鞋釘產品，從而
       ，附件三、四已相互勾稽佐證具有系爭案構造之物品係
       已於系爭案申請前即已公開在先者。
    4.異議附件三至六已可相互勾稽證明系爭案不具「新穎性」
      及「進步性」：
     (1)被告雖辯稱「附件五樣品並無型號，尚難證明其與附件
       三報單上「GI-M2」產品為相同之物品」，惟依附件四之
       型錄所揭示型號「GI-M2」之釘座圖式外觀，與附件五之
       釘座實物產品比對，已清楚顯示該釘座產品與附件四之
       型錄所揭示型號「GI-M2」之釘座完全相同，可確認附件
       五之釘座產品即為型號「GI-M2」之釘座，亦可證明其與
       附件三報單上「GI-M2」產品為相同之物品。
     (2)異議附件四至六所揭露之結構特徵確可與系爭案之技術
       特徵相對應，使各抵片間之鞋底壁面能有效提供抗扭力
       ，減少釘座旋轉於鞋底之機會，增加釘座使用之安全性
       及使用壽命者等目的及功效（下稱系爭功效），故系爭
       案已不具「新穎性」，且系爭案乃運用申請前既有技術
       ，而為熟習該項技術者所能輕易完成且未能增進功效者
       ，亦不具有「進步性」：
       異議附件四、五及六，該「GI-M2」之釘座係包含於四
         角落各連伸出有兩組相互對應之第一及第二抵片，且
         各第一、第二抵片於中央貫穿設有一穿孔，而於兩對
         應方向之第一抵片各設呈水平狀，確可對應於系爭案
         相同內容之專利範圍。
       系爭案之「兩第二抵片12由中段朝下彎一彎折角度呈
         25°～35°之彎折部14」，亦可對應於「GI-M2」產品
         相同內容之之結構。
       系爭案之「該釘座1中央垂直於各抵片1、12突伸設有
         一連結柱15，該連結柱15之中央設有一內螺孔16」
         之特徵，可對應於「GI-M2」產品相同內容之之結構。
       系爭案之「該連結柱15與彎折部14彎折初始位置間之
         距離為0.5～2.0mm者」之特徵，確已由「GI-M2」產品
         之結構所揭示。
    5.異議附件七至九亦可相互勾稽證明系爭案不具「新穎性」
      及「進步性」：
     (1)異議附件七係為「P AND P SPORT」公司所發行之產品型
       錄，其型錄封底上半頁刊登有多種不同規格的鞋釘，包
       括型號為5mm TRACK，6mm TRACK，7mm TRACK，12mmTRAC
       K，15mmTRACK之鞋釘，而異議附件八係為「P AND P SPO
       RT」之報價單，其開立日期係為85年8月24日，在系爭案
       申請日之前。該附件八之報價單中記載報價貨物係包括
       有型號5mm TRACK，6mm TRACK，7mm TRACK，12mm TRACK
       ，15mmTRACK之鞋釘。雖附件七之型錄無公開日期，惟附
       件八之報價單載有產品之型號，且報價日期早於系爭案
       之申請日91年2月21日，該附件七之型錄中所揭露的產品
       型號與附件八之報價單所載者完全相同，依一般經驗法
       則，已可合理推定該附件七、八之間係具有關連性。
     (2)再者，異議附件七之型錄封底上半頁偏右邊處另刊登有
       一種鞋釘釘座，該型錄上之鞋釘釘座係以立體圖清楚揭
       示其構造，已足堪與系爭案進行比對，且該釘座與系爭
       案之釘座具有相同的構造，故附件七、八之間已具有關
       連性，亦可相互勾稽證明系爭案不具「新穎性」及「進
       步性」。
     (3)此外，將異議附件七、八之釘座與系爭案比較，附件七
       、八之釘座同樣揭示有系爭案專利說明範圍之構造，亦
       可達到系爭功效，故系爭案已不具有「新穎性」；既技
       術內容亦已充分揭示於附件七、八，為熟悉該項技術者
       所能輕易完成，功效上並未有所增進，故至少已不具有
       「進步性」。
(二)被告主張之理由：
　按任何人認有違反前揭專利法第98條第1項第1款及第2項之規
  定者，得依專利法第102條規定，附具證明文件向專利專責機
  關提起異議，惟需所附證據具證據力，始足當之。故就系爭案
  ：
  1.原告雖主張異議附件三至六可相互勾稽證明具有系爭案構造
    之物品係已於系爭案申請前即已公開在先者，系爭案不具新
    穎性及進步性，惟附件三其報關日期為90年2月27日，其貨
    物名稱、品質、規格製造商欄位有GI-M2等型號之物品；附
    件四之型錄刊登有GI-M2等型號之物品外觀，惟並未有印製
    廠商及印製日期，且該型錄僅具有GI-M2產品外觀上視圖，
    並無側視圖，無法看出其整體構造，故附件三、四尚無法相
    互勾稽佐證具有系爭案構造之物品於系爭案申請前即已公開
    在先者。再者，附件五之樣品無型號及公開日期之證明，且
    無與附件四型錄GI-M2為相同物品之證明；附件六為實物照
    片，由於無實物照片之拍攝日期之證明，故附件三、四、五
    、六亦尚無法相互勾稽證明系爭案不具新穎性及進步性。
  2.原告雖主張異議附件七至九亦可相互勾稽證明系爭案不具新
    穎性及進步性，惟由於附件七之產品型錄無公開日期之證明
    ，而附件八係85年8月24日之報價單，其係私文書，且無其
    他佐證其內容為真正，故附件八無法證明附件七之公開日期
　　；附件九係附件七之說明圖式，附件七不具證據力已如前述
　　，故附件九亦不具證據力。從而，附件七、八、九亦無法證
    明系爭案不具新穎性及進步性。
 (三)參加人主張之理由：
    按系爭案申請專利範圍所界定的構造特徵與先前技術或引證
    案不同之處，主要包括有二大部分，即「兩第二抵片12由中
    段朝下彎一彎折角度呈25°～35°之彎折部14」及「該連結
    柱15與彎折部14彎折初始位置間之距離為0.5～2.0㎜」，藉
    以限制本件的權利在特定範圍內。而此權利範圍範並未被原
    告異議所提之各附件證據所具體清楚的公開揭露，且系爭案
    可達到的功效及優點亦為各附件證據所無法達成，故系爭案
    仍具新穎性及進步性，未違反前揭專利法第98條第1項第1款
    及第2項之規定：
    1.就原告於異議所提之引證一而言，其異議附件所揭露的內
      容，除不具有公信力之外，亦無法證明系爭案之技術內容
      於申請日之前已有公開揭露之證據：
    (1)異議附件三：該出口報單雖刊印有出口日期，但並未有任
      何圖式顯示其出口物品究竟為何物？是否與本案有任何關
      係？此外，出口報單亦無任何具公信力之主管機關關防。
      再者，於出口報單之貨物名稱一欄內所記載之內容為「ME
      TAL RECEPTACLES-INCH 30TPI」，即為金屬製30英寸之容
      器（花托、花床、插座），其貨物名稱界定糢糊，是否確
      實為本案之鞋釘釘座則有待商榷，故附件三的出口報單不
      具有證據能力。
    (2)異議附件四：該型錄僅以單頁型態顯示，即此種單張型錄
      為一般人士可簡單輕易地於任何時間再行重新印刷；再者
      ，於型錄上亦未印製有任何公開日期，無法證實其公開日
      期是否較系爭案申請日為早；此外，雖圖式可看出有類如
      系爭案具有抵片及連結柱的釘座，惟其僅係一由連結柱觀
      之「俯視圖」，並無「側視圖」等其它方向的圖式顯示，
      從而，該圖式所刊印的釘座，是否彎折成型有彎折部？其
      構造是否與系爭案所界定的二大構造特徵？並無法由該圖
      式具體明確且清楚的看到；亦無法證明附件五釘座實物及
      附件六與附件四型錄上的型號「GI-M2」相同，故附件四
      之型錄不具有證據力。
    (3)異議附件五及附件六：該二附件所揭露的內容，除物品之
      外觀造型外，並無任何具體「型號」標示，而足以與其它
      證據相互關連。此外，該二附件亦未有具公信力的公開日
      期，故無法有充份具公信力之資料證明其釘座產品及實物
      照片是否在系爭案申請日之前公開。再者，附件五之鞋釘
      釘座實物亦未揭露有系爭案的二大技術特徵。
    2.就原告於異議所提之引證二而言，其異議附件七、八及九
      為不具公信力的資料，無法具體證明系爭案有任何違法的
      情事：
    (1)異議附件七：雖係一具有正本之型錄，並印有一類如鞋釘
      釘座之圖式，惟該型錄的公開日期無法由型錄獲得證實，
      故無法證明附件七之公開日期較系爭案的申請日為早。
    (2)異議附件八：該「P AND P SPORT CO.,LTD.」公司的報價
      單係一非正本之私文書，亦無其它證據可證明其為真正，
      任何人皆可以簡單的手法更改其內容，故其公開日期未具
      公信力。此外，亦無任何資料或數據可與證據附件進行串
      聯。再者，附件八雖記載有若干數據，但並無任何圖式可
      證明其所記載之構造究竟與系爭案有任何關係。
    (3)異議附件九：此為異議附件九之放大圖，其中如第一抵片
      、第二抵片、彎折部等之標示係由原告自行書寫標示，且
      非正本之私文書，故不具有公信力。
　　理  由
一、按「稱新型者，謂對物品之形狀、構造或裝置之創作或改良
    。」、「凡可供產業上利用之新型，無下列情事之一者，得
    依本法申請取得新型專利：一、申請前已見於刊物或已公開
    使用者。... 」、「新型係運用申請前既有之技術或知識，
    而為熟習該項技術者所能輕易完成且未能增進功效時，雖無
    前項所列情事，仍不得依本法申請取得新型專利。」為本件
    異議審定時專利法第97條、第98條第1項第1款及第2項所明
    定。而公告中之新型，任何人認有違反專利法第97條至第99
    條規定者，依同法第102條第1項規定，得自公告之日起3個
    月內，備具異議書，附具證明文件，向專利專責機關提起異
    議。從而，系爭專利有無違反專利法情事而應不予專利，依
    法應由異議人附具證據證明之，倘其證據不足以證明系爭專
    利有違專利法之規定，自應為異議不成立之處分。
二、系爭案為鞋釘釘座結構之改良，其申請專利範圍為：一種鞋
    釘釘座結構改良，該釘座係包含於四角落各連伸出有兩組相
    互對應之第一及第二抵片，且各第一、第二抵片於中央貫穿
    設有一穿孔，而於兩對應方向之第一抵片各設呈水平狀，另
    兩第二抵片由中段朝下彎一彎折角度呈25°～35°之彎折部
    ，且該釘座中央垂直於各抵片突伸設有一連結柱，該連結柱
    之中央設有一內螺孔，而該連結柱與彎折部彎折初始位置之
    距離為0.5～2.0mm者。原告所提異議證據計有：（一）附件
    三係利冠穎企業有限公司之出口報單、附件四係產品型錄、
    附件五係鞋釘產品、附件六係鞋釘釘座實物照片影本。（二
    ）附件七、九係「P AND P SPORT」公司之產品型錄及其說
    明書、附件八係「P AND P SPORT」公司之報價單。
三、經查，異議證據附件三出口報單雖記載「報關日期」為90年
    2月27日（早於系爭案之申請日），「貨物名稱、品質、規
    格製造商」欄有「GI-M2」型號之物品，其「貨物名稱、品
    質、規格欄製造商等」欄位中亦記載出口貨物為金屬釘座（
    METAL RECEPTACLES），但該出口報單並無產品之結構特徵，
    自難單以該出口報單與系爭案比較技術內容。異議證據附件
    四型錄雖刊登有「GI- M2」型號之物品外觀，惟未有印製廠
    商及印製日期，且該型錄僅為單頁，印製容易，難以與異議
    證據附件三互相勾稽，認作係同一產品內容。原告雖主張依
    異議證據附件四之型錄所揭示型號「GI-M2」之釘座圖式外
    觀，與附件五之釘座實物產品比對，已清楚顯示該釘座產品
    與附件四之型錄所揭示型號「GI-M2」之釘座完全相同，可
    確認附件五之釘座產品即為型號「GI-M2」之釘座，亦可證
    明其與附件三報單上「GI-M2」產品為相同之物品等等。
四、但查，異議證據附件五之樣品並無製造型號，尚難認其與附
    件三報單上「GI-M2」產品為相同之物品，異議證據附件六
    之型錄僅有平面外觀，並不能確切得知其整體結構，且異議
    證據附件六之實物照片並無拍攝日期，難以證明係系爭案申
    請前已有之物品。又異議證據附件四、附件五既無客觀證據
    以證明其存在之日期，且其事後製造容易，尚不能單以異議
    證據附件四與異議證據附件三之型號相同，即認二者具有證
    據關連，作為異議證據附件四、附件五與異議附件三均為相
    同技術內容之產品之論據。因此，原告主張異議證據附件三
    、附件四、附件五為相同之物品一節，核非可採。
五、又異議證據附件七型錄亦無公開日期，異議證據附件八係P
      AND P SPORT公司所製作之報價單，但係影本，且無相關交
    易之出口報單、發票等其他佐證證明其內容為真正，尚不能
    以異議證據附件七之型錄中所揭露的產品型號與附件八之報
    價單所載之型號、尺寸相同，即論斷二者具有關連性。因此
    ，仍不能以異議證據附件八用以證明異議證據附件七之公開
    日期；異議證據附件九係影印附件七所作之說明圖式，而異
    議證據附件七不能作為論究系爭案不具新穎性或進步性，已
    如前述，基於同一理由，異議證據附件九亦非可採。原告主
    張異議證據附件七至九可相互勾稽證明系爭案不具新穎性及
    進步性，亦非可採。
六、依上所述，原告所提異議證據無法用以證明系爭案不具新穎
    性及進步性。從而，被告據此認異議證據尚難證明系爭案違
    反專利法第98條第1項第1款及第2項之規定，而為異議不成
    立之處分，於法並無違誤。訴願決定予以維持，亦屬妥適。
    原告主張前詞，請求撤銷訴願決定及原處分，並命被告就系
    爭異議案為異議成立之處分，為無理由，應予駁回。
據上論結，本件原告之訴為無理由，爰依行政訴訟法第98條第3
項前段，判決如主文。
中　　華　　民　　國　　94　　年　 　9　　月　 29  　 日
                          第一庭審判長法　官  姜素娥
           　　　　   　　　  　    　法　官　吳東都
           　　　　　   　　　      　法　官  陳國成
上為正本係照原本作成。
如不服本判決，應於送達後20日內向本院提出上訴狀並表明上訴
理由，如於本判決宣示後送達前提起上訴者，應於判決送達後20
日內補提上訴理由書（須按他造人數附繕本）。
中　　華　　民　　國　　94　　年　  10　　月　　4　　 日
      　　　　　　　　　   　 　　    書記官  王英傑
